【裁判字號】    95,台上,2880
【裁判日期】    951221
【裁判案由】    土地所有權移轉登記
【裁判全文】
最高法院民事裁定            九十五年度台上字第二八八○號
上  訴  人  億春建設開發企業股份有限公司
法定代理人  甲○○
訴訟代理人  蔡調彰律師
被 上訴 人  林松助即台北市神明會公業保儀公管理人
訴訟代理人  陳欽賢律師
上列當事人間請求土地所有權移轉登記事件，上訴人對於中華民
國九十五年十月十一日台灣高等法院第二審判決（九十四年度重
上字第五五九號），提起上訴，本院裁定如下：
    主  文
上訴駁回。
第三審訴訟費用由上訴人負擔。
    理  由
按上訴第三審法院，非以原判決違背法令為理由，不得為之。又
提起上訴，上訴狀內應記載上訴理由，表明原判決所違背之法令
及其具體內容，暨依訴訟資料合於該違背法令之具體事實，其依
民事訴訟法第四百六十九條之一規定提起上訴者，並應具體敘述
為從事法之續造、確保裁判之一致性或其他所涉及之法律見解具
有原則上重要性之理由。同法第四百六十七條、第四百七十條第
二項定有明文。而依同法第四百六十八條規定，判決不適用法規
或適用不當者，為違背法令；依同法第四百六十九條規定，判決
有該條所列各款情形之一者，為當然違背法令。是當事人提起上
訴，如以同法第四百六十九條所列各款情形為理由時，其上訴狀
或理由書應表明該判決有合於各該條款規定情形之具體內容，及
係依何訴訟資料合於該違背法令之具體事實。如依同法第四百六
十八條規定，以原判決有不適用法規或適用法規不當為理由時，
其上訴狀或理由書應表明該判決所違背之法令條項，或有關判例
、解釋字號，或成文法以外之習慣或法理等及其具體內容，暨係
依何訴訟資料合於該違背法令之具體事實，並具體敘述為從事法
之續造、確保裁判之一致性或其他所涉及之法律見解具有原則上
重要性之理由。上訴狀或理由書如未依上述方法表明，或其所表
明者與上開法條規定不合時，即難認為已合法表明上訴理由，其
上訴自非合法。本件上訴人對於原判決提起上訴，雖以該判決違
背法令為由，惟核其上訴理由狀所載內容，徒就原審取捨證據、
認定事實，及依解釋契約之職權行使，所為：原判決附表（下稱
附表）三編號１、２、３之款項，係上訴人支付被上訴人林松助
私人之費用及報酬，非給付系爭買賣契約書所定第一次款〔新台
幣（下同）四百萬元〕之部分價金。附表三編號５、６、１０、
之款項，上訴人亦無法證明係用以支付買賣之價金；編號、
、、部分之款項，則不能證明被上訴人有兌領票款或受領現
金之給付，足認上訴人先後共僅交付被上訴人價金四百九十萬元
。是系爭買賣契約書第三條既約定上訴人應於簽約日（民國八十
五年十二月三十一日）給付第一次款四百萬元，八十六年一月二
十五日，再給付第二次款四百五十萬元，但上訴人卻僅合計給付
四百九十萬元，被上訴人依該契約書第八條關於「不依照約定日
期付款……同時解除契約」之約定，於八十八年八月二日前，解
除系爭買賣契約，即無不合。上訴人猶依該買賣契約，請求被上
訴人辦理附表一所示土地之所有權移轉登記，自屬無理等論斷，
指摘其為不當，泛言違背法令，而未表明該判決所違背之法令及
其具體內容，暨依訴訟資料合於該違背法令之具體事實，並具體
敘述為從事法之續造、確保裁判之一致性或其他所涉及之法律見
解具有原則上重要性之理由，難認其已合法表明上訴理由。依首
揭說明，應認其上訴為不合法。至上訴人提起第三審上訴後，於
本院始主張：支付第一次款之支票退票後，經被上訴人同意換票
延期，且承認先後收受上訴人四百九十萬元價款，顯見雙方早已
變更買賣契約書之付款約定。因被上訴人遲未依約交付上訴人「
有關過戶手續上之一切證件」，自無解除權可得行使云云，核屬
新攻擊防禦方法，依民事訴訟法第四百七十六條第一項規定意旨
，本院不得加以審酌，附此指明。
據上論結，本件上訴為不合法。依民事訴訟法第四百八十一條、
第四百四十四條第一項、第九十五條、第七十八條，裁定如主文
。
中    華    民    國  九十五  年   十二   月  二十一  日
                      最高法院民事第四庭
                          審判長法官  蘇  茂  秋
                                法官  王  仁  貴
                                法官  劉  靜  嫻
                                法官  高  孟  焄
                                法官  李  寶  堂
      本件正本證明與原本無異
                                      書  記  官
中    華    民    國  九十六  年    一    月    三    日
                                                      Ｅ


司法院資訊處製作；財團法人民間司法改革基金會備份。
